臺灣臺北地方法院民事判決　　　　　　　　93年度智字第81號
　　原　　　告　禾利行股份有限公司
　　　　　　　　　　　　　樓之.
　　法定代理人　乙○○
　　訴訟代理人　丁○○
　　　　　　　　丙○○
　　被　　　告　美時化學製藥股份有限公司
　　　　　　　　　　　　　一樓.
　　法定代理人　甲○○
　　訴訟代理人　陳錦隆　　律師
當事人間請求損害賠償事件，本院於民國九十四年三月十日言詞辯論終
結，判決如下：
    主      文
被告不得重製、改作、使用或散布與如附件所示仿單或與原廠（Merz）
其他著作內容相同或近似之仿單，已散布之仿單應予全部回收，已重製
之仿單應予全部銷燬。
訴訟費用由被告負擔。
原告假執行之聲請駁回。
    事      實
甲、原告方面
一、聲明：
　(一)被告不得重製、改作、使用或散布與原證六、原證七、原證十五、
    被證三或原廠（Merz）其他著作內容相同或近似之仿單，已散布之
    仿單應予全部回收，已重製之仿單應予全部銷燬。
  (二)原告願供擔保，請准宣告假執行。
二、陳述：
  (一)「Ebixa Tablets（含memantine 10mg）」為治療阿茲海默症之藥
    品（下稱系爭藥品），原開發廠Merz + Co. GmbH & Co., Germany
    （下稱原廠）於
    品暨藥物管理局（U.S. Food and Drug Administration，即ＦＤ
    Ａ）新藥核准「Memantine 10mgtablets」用以治療「阿茲海默症
    Alzheimer's Disease（AD）」，並經歐盟等多國核准上市，而歐
    盟亦給予新適應症阿茲海默症十年之資料專屬保護至
    年。美國之藥商經原廠授權使用後，遂向美國食品暨藥物管理局（
    ＦＤＡ）申請新藥核准所呈報人體試驗資料之著作，於美國享有十
    年之資料專屬權保護，非經原廠或該廠商同意，他人不得使用，全
    球目前僅有原廠擁有系爭藥品用於治療阿茲海默症之試驗資料，美
    國之藥商並依著作權法第三十七條第一項及第四項規定，專屬授權
    原告於台灣地區使用，原告則以該著作向衛生署申請核發系爭藥品
    許可證。又Trial 9605、Trial 9403、Trial 9202、Trial 9408等
    試驗報告，係原廠針對系爭藥品，委託歐洲各著名醫院或醫學院之
    醫師進行人體試驗之報告，並由受委託之醫師以共同著作權人身分
    發表於世界著名之醫學期刊上，原廠已專屬授權原告於台灣地區使
    用，多篇期刊上更附註有「非經同意不得擅自重製」。然由被告申
    請衛署藥製字第○四六六一二號藥品許可證（下稱系爭藥證）檢送
    至衛生署藥政處之查驗登記資料，及回覆行政院衛生署藥政處九十
    二年十月二十三日衛署藥字第○九二○三二六六二五號函之書面審
    查意見可知，被告至少重製了Trial 9605、Trial 9403、Trial920
    2、Tri al 9408數篇著作，且被告係使用前開著作，始通過衛生署
    藥政處之審核而取得系爭藥證，是被告以影印方式重製之行為，依
    著作權法第二十二條規定，係侵害原告著作財產權之行為。
  (二)另行政院衛生署於九十四年一月七日所發佈之藥品查驗登記審查準
    則第二十條第三款固規定「監視藥品之學名藥仿單，應依已核准之
    首家仿單核定方式記載；非監視藥品應依原廠仿單據實翻譯」，然
    藥品查驗登記申請人除應依藥事法第三十九條第一項及藥品查驗登
    記審查準則規定檢具必要文件以備審查外，藥品查驗登記申請人並
    應提出切結書切結保證其所提出之資料並無侵害第三人之智慧財產
    權，亦即須有「並無侵害第三人之智慧財產權」之前提要件，被告
    自不得僅以藥品查驗登記審查準則規定，違反著作權法之規定而擅
    自改作。況由被告檢送行政院衛生署藥政處之中文仿單（即原證六
    ）之內容可知，其中文意義幾近直接全文翻譯自原廠授權Lundbeck
    公司所製作之英文仿單，依著作權法第三條第一項第十一款規定及
    最高法院九十二年台上字第五一五號判決意旨，被告擅自翻譯並抄
    襲，已侵害原告之重製權與改作權。被告雖稱其所翻譯之英文仿單
    係原廠之著作，並非Lundbeck A/S公司之著作，並否認原證七仿單
    之真正性。然原證七係Lundbeck A/S公司自原廠取得授權之著作，
    且原證七與被告檢送藥政處之查驗登記資料「3-2- 1Witgen(r)
    Tables 10公絲PoH藥審會回覆意見」之附件六乃相同著作，被告既
    將其檢送予行政院衛生署藥政處，並予據實翻譯，自無得否認知悉
    其存在。至Forest Laboratories Inc.,USA（下稱FOREST公司）係
    原廠於美國合作廠商，其所有之資料亦係原廠提供，故FOREST公司
    提供予美國食品暨藥物管理局（ＦＤＡ）資料之著作權亦屬於原廠
    所有。又被告既自認其係具實翻譯原證七之仿單，原證七乃原廠之
    著作，原告又係該著作於台灣地區之著作權人，原告爰依著作權法
    第八十四條及民事訴訟法第二百五十五條規定，請求被告不得重製
    、改作、使用或散布與原證六、原證七、原證十五、被證三或原廠
    其他著作內容相同或近似之仿單，已散布之仿單應予全部回收，已
    重製之仿單應予全部銷燬。
三、證據：提出原廠授權書二件、原廠之試驗報告節本一件、美時化學
    製藥股份有限公司回函一件、被告重製之試驗報告一件、中文仿單
    一件、SUMMARY OF PRODUCT CHARACTERISTICS（英文仿單）一件、
    對照表一件、原廠網頁一件、英文函二件、原廠之授權公開信一件
    、答辯狀一件、行政院衛生署函一件、Approval Labeling Text
    NDA21-487全文一件（以上均影本）等件為證。
乙、被告方面：
一、聲明：
  (一)原告之訴及其假執行之聲請均駁回。
  (二)被告願供擔保，請准宣告免為假執行。
二、陳述：被告否認原證七「SUMMARY OF PRODUCT CHARACTERSTICS」
    形式上真正，原告自應證明其為真正。另原告稱系爭「Ebixa Tab
    lets（含memantine 10mg）」藥品為治療阿茲海默症之藥品，係原
    廠Merz + Co. GmbH & Co., Germany所擁有，然系爭著作係丹麥商
    Lundbeck A/S公司委由原告辦理藥品登記而已。至原告所提出之附
    件，則係美國食品暨藥物管理局（ＦＤＡ）核准訴外人FOREST公司
    之藥品許可，原告並無著作權或製版權，被告亦否認原告對原證七
    有著作權。況據原告之主張，原證七既係自原廠授權Lundbeck A/S
    公司所製作之英文仿單，顯然著作權並不屬原告。退一步言，縱認
    原證七為真正，原告仍不得依著作權法第八十四條規定，對被告為
    任何請求。再者，依行政院衛生署九十三年九月七日衛署葯字第○
    九三○三一九八七六號函所載「有關本署葯品仿單核定原則，係依
    據『葯品查驗登記審查準則』之規定，監視葯品之學名葯仿單應依
    第一家核准仿單核定，非監視葯品應依原廠仿單據實翻譯」可知，
    被告之美時威智錠因非監視葯品，是被告之仿單自須據實翻譯自原
    廠之仿單，然被告並非翻譯自原證七，被告並未侵害原證七之著作
    權，原告之請求顯無理由。至原證六，僅係被告提出供查驗登記之
    仿單擬稿，既未經主管機關核定，被告日後自不可能予以使用，當
    無侵害原告所主張原證七著作權之可能，原告之請求則無保護之必
    要。
三、證據：提出行政院衛生署函一件、行政院衛生署藥政處函一件、仿
    單擬稿一件（以上均影本）等件為證。
    理      由
一、本件原告起訴主張「Ebixa Tablets（含memantine 10mg）」藥品
    為Merz + Co. GmbH & Co., Germany廠開發並於民國九十二年始獲
    美國食品暨藥物管理局新藥核准用以治療「阿茲海默症」，美國之
    藥商經原廠授權使用後，遂向美國食品暨藥物管理局申請新藥核准
    所呈報人體試驗資料之著作，於美國享有十年之資料專屬權保護，
    非經原廠或該廠商同意，他人不得使用，美國之藥商並授權原告於
    台灣地區使用，原告則以該著作向衛生署申請核發系爭藥品許可證
    ，而Trial9605、9403、9202、9408等試驗報告，係原廠針對系爭
    藥品，委託歐洲各著名醫院或醫學院之醫師進行人體試驗之報告，
    並共同發表於醫學期刊，原廠並授權原告於台灣地區使用，詎被告
    於申請衛署藥品許可證時所檢送至衛生署藥政處之查驗登記資料，
    及對藥政處之回函中，至少重製了Trial9605、9403、9202、9408
    數篇著作，侵害其著作權，為此訴請被告停止侵害行為並銷毀已重
    製之仿單等語；被告則以系爭藥品為原廠Merz所擁有，而系爭著作
    則係丹麥商Lundbeck A/S公司委由原告辦理藥品登記，另美國食品
    暨藥物管理局係核准訴外人FOREST公司之藥品許可，原告並無著作
    權或製版權，另被告之美時威智錠因非監視葯品，依法仿單自須據
    實翻譯自原廠之仿單，然因其並非翻譯自原告所有之物，自未侵害
    原告之著作權，原告請求顯無理由云云資為抗辯。
二、按本件兩造均不否認「Ebixa Tablets（含memantine 10mg）」為
    治療阿茲海默症之藥品（下稱系爭藥品），原開發廠為Merz + Co.
    Gmb H & Co., Germany，另被告亦不爭執其確有提出內含memanti
    ne成份，用以治療阿茲海默症（Alzheimer's Disease）之藥品向
    衛生署藥政處申請用藥許可，且於提出上開申請時，曾檢附臨床實
    驗數據資料（Trial 9605、9403、9202、9408）等（參原證四），
    上開事實洵堪認定。本件兩造所爭執者，主要厥為究竟原告是否為
    被告所利用之上開資料著作權人？經查，本件被告向衛生署藥政處
    申請用藥許可時所提出之臨床實驗數據資料Trial 9605、9403、9
    202、9408（參本院向行政院衛生署藥政處調閱之卷宗編號4-1-1）
    ，其內容與Merz所製作之實驗數據資料（Trial 9605、9403、9202
    、9408）相同，另被告向行政院衛生署藥政處所提出之藥品仿單，
    其中「藥物動力學」及「用法用量」、「禁忌」、「注意事項」、
    「不良作用」、「藥物交互作用」、「過量服用」等欄目其內容則
    與Merz公司之仿單「Pharmacokinetic properties」、「Posology
    and method of administration」、「Special warnings and spe
    cial precautions for use」、「Interaction with other medi-
    cinal products and other forms of interaction」、「Overdo-
    se」等欄目之內容相同，或者，足證為係自Merz公司之仿單迻譯而
    來。除上開仿單外，另被告提供予行政院衛生署藥政處有關系爭藥
    品之中文仿單（參被證三），其內容與Merz及Lundbeck公司提供予
    美國Forest公司向美國FDA聲請藥品許可之查驗登記資料相符（參
    原證十五），而Forest公司上開致FDA文件末尾業已表明其文件來
    源為Merz公司授權（Licensed from Merz Pharmaceuticals GmbH
    ），足見上開文件之財產權亦屬Merz公司所有，此外，本院依原告
    聲請發函行政院衛生署藥政處調閱被告聲請藥品許可時所附之仿單
    ，經行政院衛生署藥政處回函稱被告聲請案件中所提供之原廠仿單
    其藥品製造廠商為Rottendorf Pharma GmbH，包裝廠為Merz Phar-
    ma GmbH & Co. KgaA，國外許可證持有者則為H.Lundbeck A/S（以
    上參行政院衛生署九十四年一月二十五日衛署藥字第0940302530號
    函），亦證被告所使用之文件確為Merz及Lundbeck公司所有。本件
    據被告稱其使用上開資料並未獲得Merz公司同意，而其所以使用上
    開資料，主要理由乃依行政院衛生署九十三年九月七日衛署葯字第
    ○九三○三一九八七六號函所載「有關本署葯品仿單核定原則，係
    依據『葯品查驗登記審查準則』之規定，監視葯品之學名葯仿單應
    依第一家核准仿單核定，非監視葯品應依原廠仿單據實翻譯」之規
    定，因其所生產之美時威智錠非監視葯品，是仿單之內容即須據實
    翻譯自原廠之仿單云云。然查，上開要求僅為行政規範，並無推翻
    著作權法規定之效力，且上開要求亦非指申請廠商得不顧著作權人
    權利逕予使用，此依行政院衛生署於九十三年度全字第一七三號行
    政答辯一狀第二頁第(2)段理由說明內容即明（參原證十二），被告
    上開辯詞，顯非可採。被告又稱其仿單內容並非翻譯自原證七即
    Merz公司之仿單云云，然查，被告上開仿單之內容經與原證七Merz
    公司之仿單內容相較，確可證實被告仿單之中文文意確係自Merz公
    司之仿單翻譯而來，被告空言否認，顯非有據。
三、被告上開文字確有使用Merz公司之資料，已如前述，而本件原告如
    何得就Merz公司之著作資料主張權利，請求被告停止侵害？經查，
    本件原告係經Lundbeck A/S公司授權就Ebixa Tablets（menan tine
    hydrochloride 10 mg/tablet）藥品在台灣地區有專屬申請許可、
    經銷、推廣及銷售權利，而且授權原告就Lundbeck公司研發上開藥
    品所著作之文件，連同該公司在臨床使用及之前所著作之文書或該
    公司經Merz公司授權使用之文件，均有專屬使用權（參原告九十三
    年十月二十八日所提授權書），而有關Merz公司與Lundbeck公司就
    Ebixa Tablets（menan tine hydrochloride 10 mg/tablet）藥品
    所製作之文書，雙方約定均有權使用，至於Merz公司於臨床之前或
    臨床後所製作之文書，Lundbeck公司亦得使用，此一權利義務內容
    ，有原告所提聲明書在卷可資參照（參原告於本院九十三年十月二
    十八日辯論期日所提文件），由上開授權書及聲明書內容可知，本
    件原告就Merz及Lundbeck兩家公司所製作有關Ebixa Tablets（men
    antine hydrochloride 10 mg/tablet）藥品之文件，在台灣地區
    有專屬使用權，換言之，在台灣地區，僅原告得使用上開文件，倘
    任何第三人未獲得原廠授權，或取得原告許可，自不得擅自使用，
    而本件被告已自承其於使用系爭文件時，並未獲得原廠同意，而原
    告亦未曾同意被告使用系爭文件，則原告為保護其專屬使用權，自
    得要求被告在未獲得許可前，停止使用系爭文件，是本件原告訴請
    被告停止使用如附件所示之文書，或相類似之文件，已使用者並應
    回收，已重製者並應銷毀，即屬有據，應予准許。
四、假執行之宣告
    本件原告雖提出願供擔保請准為假執行之聲請，惟本件原告之請求
    係命被告不得為一定行為，另有關回收及銷毀之行為，其假執行之
    結果與終局執行無異，性質上顯不適於為假執行之宣告，是原告此
    部份之請求，即不應准許，應予駁回，附此敘明。
結論：本件原告之訴為一部有理由，一部無理由，依民事訴訟法第七十
九條，判決如主文。
中　  　華　  　民  　　國　　94　　年　 　3　　月    31    日
                              民事第二庭法  官　汪漢卿
以上正本係照原本作成
如對本判決上訴，須於判決送達後20日內向本院提出上訴狀
中　  　華　  　民  　　國　　94　　年　 　3　　月    31    日
                            　　　　　　書記官　許婉如
